【裁判字號】    99,交聲,1530
【裁判日期】    991026
【裁判案由】    違反道路交通管理處罰條例聲明異議
【裁判全文】
臺灣桃園地方法院交通事件裁定        99年度交聲字第1530號
原處分機關  交通部公路總局新竹區監理所
異  議  人
即受處分人  甲○○
上列異議人即受處分人因違反道路交通管理處罰條例案件，對於
交通部公路總局新竹區監理所民國99年6 月2 日壢監裁字第裁53
-DB0000000號違反道路交通管理事件裁決書所為處分，聲明異議
，本院裁定如下：
    主  文
原處分撤銷。
甲○○汽車駕駛人，駕駛汽車經測試檢定酒精濃度超過規定標準
，處罰鍰新臺幣萬柒仟伍佰元，吊扣普通重型機器腳踏車駕駛
執照拾貳個月，並應接受道路交通安全講習。
    理    由
一、原處分意旨略以：異議人即受處分人甲○○於民國99年6 月
    30日下午4 時19分許，駕駛車牌號碼GYQ-432 號重型機車，
    行經桃園縣中壢市○○路○ 段與遠東路口前時，經警方臨檢
    執行取締酒後駕車勤務，測得其吐氣所含酒精濃度為每公升
    0.42毫克，已超過規定標準，乃當場舉發，並填製桃園縣政
    府警察局桃警局交字第DB0000000 號舉發違反道路交通管理
    事件通知單，限於99年7 月15日前至交通部公路總局新竹區
    監理所中壢監理站到案聽候裁決，嗣異議人未於應到案期限
    前提出申訴，經原處分機關即交通部公路總局新竹區監理所
    認異議人確有駕駛汽車經測試檢定酒精濃度超過規定標準之
    違規事實，乃於99年6 月2 日以壢監裁字第裁53-DB0000000
    號裁決書，依道路交通管理處罰條例第35條第1 項第1 款、
    第24條第1 項第2 款及違反道路交通管理事件統一裁罰基準
    表之規定，處罰鍰新臺幣（下同）37,500元、吊扣駕駛執照
    12個月、施以道安講習等語。
二、聲明異議意旨略以：異議人當時係駕駛重型機車為警查獲酒
    後駕車，惟原處分機關竟裁罰吊扣異議人之職業聯結車駕照
    ，而異議人係以駕駛聯結車為業，上開處分剝奪其駕駛聯結
    車輛之權利，將對異議人生存權、工作權造成重大影響，為
    此依法聲明異議，請求撤銷原處分等語。
三、按汽車駕駛人飲用酒類或其他類似物後，其吐氣所含酒精濃
    度超過每公升0.25毫克或血液中酒精濃度超過百分之0.05以
    上，不得駕車；汽車駕駛人，駕駛汽車經測試檢定有酒精濃
    度超過規定標準之情形者，處新臺幣15,000元以上60,000元
    以下罰鍰，並當場移置保管該汽車及吊扣其駕駛執照1 年；
    汽車駕駛人，有第35條第1 項規定之情形者，應接受道路交
    通安全講習，道路交通安全規則第114 條第2 款、道路交通
    管理處罰條例第35條第1 項第1 款及同條例第24條第1 項第
    2 款分別定有明文。復按道路交通管理處罰條例第68條業於
    94年12月14日修正，並自95年3 月1 日施行，修正前之道路
    交通管理處罰條例第68條規定：「汽車駕駛人，因違反本條
    例及道路交通安全規則之規定，受吊扣或吊銷駕駛執照處分
    時，吊扣或吊銷其持有各級車類之駕駛執照。」，而修正後
    之道路交通管理處罰條例第68條則規定：「汽車駕駛人，因
    違反本條例及道路交通安全規則之規定，受吊銷駕駛執照處
    分時，吊銷其持有各級車類之駕駛執照。」，其修正之原因
    乃舊法將違規駕駛人所持有各級車類之駕駛執照一併吊扣或
    吊銷，失之過酷，影響人民工作及生活甚鉅，故依修正後規
    定，受吊扣駕駛執照處分時，不再吊扣其持有各級車類之駕
    駛執照，僅於受吊銷駕駛執照處分時，始吊銷其持有各級車
    類之駕駛執照。
四、經查：
(一)、異議人即受處分人甲○○於99年6 月30日下午4 時19分許，
    駕駛車牌號碼GYQ-432 號重型機車，行經桃園縣中壢市○○
    路○ 段與遠東路口前時，為警攔檢並對其進行呼氣酒精濃度
    測試，當場測得其呼氣酒精濃度達每公升0.42毫克，超過法
    定標準，經警以異議人違反道路交通管理處罰條例第35條第
    1 項第1 款規定而製單舉發上開違規行為，嗣經原處分機關
    依道路交通管理處罰條例第35條第1 項第1 款、第24條第 1
    項第2 款及違反道路交通管理事件統一裁罰基準表之規定，
    裁處異議人罰鍰37,500元、吊扣駕駛執照12個月，施以道安
    講習等情，此為異議人所不爭執，並有桃園縣政府警察局桃
    警局交字第DB0000000 號舉發違反道路交通管理事件通知單
    、酒精濃度檢測單及上開裁決書各1 紙附卷可稽，其有前揭
    酒後駕車之違規事實，堪以認定。
(二)、異議人上開違規行為係發生於99年6 月30日，自應適用修正
    後之道路交通管理處罰條例第68條規定。而修正後之規定，
    既將「吊扣」等字刪除，是以行為人有前揭道路交通管理處
    罰條例第35條第1 項第1 款所規定之違規行為，而須吊扣駕
    駛執照時，僅能吊扣行為人當時駕駛該違規車輛所憑之駕駛
    執照，而不得吊扣該違規行為人所持有、與駕駛違規車輛無
    關之其他各級車類駕駛執照，亦即道路交通管理處罰條例第
    35條第1 項第1 款規定之「吊扣駕駛執照」，係指「吊扣駕
    駛人酒後違規駕駛時，駕駛該違規車輛所憑之駕駛執照」，
    故已領有輕型機車駕駛執照者，酒後違規駕駛輕型機車時，
    吊扣者即係駕駛者之輕型機車駕駛執照，不得吊扣駕駛者領
    有之其他汽車或重型機車駕駛執照。換言之，依修正後之規
    定意旨，駕駛汽車違規，僅得吊扣汽車駕照，不得吊扣機車
    駕照，而駕駛機車違規，亦不得吊扣汽車駕照，故原處分機
    關於作成吊扣駕駛執照處分時，應就行為人所應吊扣之駕駛
    執照種類予以限定，始符合依法行政原則。是依上開說明，
    行為人受吊扣駕駛執照處分時，自不得再吊扣其持有各級車
    類之駕駛執照。
(三)、查異議人為本件違規行為時，係駕駛重型機車，其依法所受
    之處分應為限制其駕駛重型機車之權利，即吊扣其普通重型
    機器腳踏車駕駛執照，而異議人持有之駕駛執照為職業聯結
    車駕駛執照，未領有普通重型機器腳踏車駕駛執照，此有異
    議人之駕照種類查詢結果1 紙在卷可憑，是異議人自無普通
    重型機器腳踏車駕駛執照可供吊扣，原處分機關因異議人無
    普通重型機器腳踏車駕駛執照可供吊扣，而逕行吊扣其職業
    聯結車駕駛執照，此舉顯已逾越修正後道路交通管理處罰條
    例第68條之規範意涵及範圍，並剝奪異議人駕駛職業聯結車
    之權利，原處分機關未審酌及此，逕為裁罰，即非適法。末
    查，違反道路交通管理事件裁決書處罰主文欄，吊扣汽車牌
    照或駕駛執照處分，應記明應受吊扣之汽車牌照或駕駛執照
    名稱、號碼及吊扣期間，違反道路交通管理事件統一裁罰基
    準及處理細則第43條第2 項第3 款定有明文，而本件裁決書
    於處罰主文欄僅記載「吊扣駕照12個月」等語，並未記明應
    受吊扣之駕駛執照名稱，亦與上開細則之規定不符，併予指
    明。
五、綜上所述，異議人有於前揭時、地駕駛重型機車，經檢測酒
    精濃度超過規定標準之違規行為，洵屬明確，從而，原處分
    機關援引道路交通管理處罰條例第35條第1 項第1 款、第24
    條第1 項第2 款，以及違反道路交通管理事件統一裁罰基準
    表之規定，裁處異議人罰鍰37,500元、施以道安講習，核無
    違誤，然道路交通管理處罰條例第68條之規定，既將原規定
    之「吊扣」二字刪除，故受吊扣駕駛執照處分時，不再吊扣
    其持有各級車類之駕駛執照，僅於受吊銷駕駛執照處分時，
    始吊銷其持有各級車類之駕駛執照，已如上述，從而，本件
    異議人雖有因酒後駕駛重型機車之違規行為，原處分機關固
    得為吊扣異議人所持有之普通重型機器腳踏車駕駛執照之處
    分，然依前揭法文說明，尚非得遽予吊扣其所持有普通重型
    機器腳踏車以外各級包括職業聯結車之駕駛執照，乃原處分
    機關未予詳查，逕以道路交通管理處罰條例第35條第1 項第
    1 款規定裁處異議人吊扣其職業聯結車駕駛執照12個月，自
    有未洽，又因異議人本件酒後駕車乃單一違規行為，就吊扣
    駕駛執照與罰鍰、施以道路交通安全講習之處分無從區分，
    是應由本院將原處分撤銷，自為裁罰如主文第2 項所示，以
    資適法。
六、據上論斷，應依道路交通管理處罰條例第87條第2 項，道路
    交通案件處理辦法第20條前段，裁定如主文。
中    華    民    國    99    年    10    月    26    日
                    交通法庭  法  官  劉淑玲
以上正本證明與原本無異。
如不服本裁定，應於裁定送達後5 日內向本院提出抗告狀。
                              書記官  許婉茹
中    華    民    國    99    年    10    月    26    日

司法院資訊處製作；財團法人民間司法改革基金會備份。
